---
title: "La encuesta Casen 2017"
subtitle: "Introducción"
output:
  tufte::tufte_html: default
  tufte::tufte_handout: default
author: "Thomas Brochhagen"
date: "Última actualización: `r Sys.Date()`" 
---
```{r setup, include=FALSE}
library(tufte)
# invalidate cache when the tufte version changes
knitr::opts_chunk$set(tidy = FALSE, cache.extra = packageVersion('tufte'))
options(htmltools.dir.version = FALSE)
```

```{r, echo=FALSE}
library("ggplot2"); theme_set(theme_light())
d1 <- data.frame("percent" = c(30.7, 22.8,27.3),
                    "year" = c("2010", "2013", "2016"))
myred <- 'red'
myblue <- 'blue'
myalpha <- 0.75
```

El 21 de Agosto se presentaron los resultados de la encuesta Casen 2017.^[[http://observatorio.ministeriodesarrollosocial.gob.cl](http://observatorio.ministeriodesarrollosocial.gob.cl)] Este levantamiento es una de las herramientas principales que caracterizan desarrollos socio-económicos en Chile. Estudios y decisiones políticas se basan en ella. Tanto los resultados, como información sobre metodología y cuestionarios están publicados en la página el Ministerio de Desarrollo Social de Chile, quien mandata la encuesta. Hay mucho que decir sobre detalles finos de la encuesta, pero por ahora solo quiero enfocarme en la [presentación de los resultados](http://observatorio.ministeriodesarrollosocial.gob.cl/casen-multidimensional/casen/docs/Presentacion_Sintesis_de_Resultados_Casen_2017.pdf) En particular, en decisiones de visualización y análisis llamativas. Espero que de ellas podamos aprender como hacer mejores presentaciones y levantamientos en el futuro. 

Enfocarse solamente en la presentación de los resultados no es solamente conveniente.^[Son 84 folios. El informe completo tiene 302 páginas.] También se motiva por el hecho de que, salvo por un grupo pequeño expertos en el área, la mayoría de la gente, incluyendo políticos, solo ven esta información. Por eso es muy importante clarificar que tan bien sintetizan la información, y dónde hay problemas.

En vez de repasar la presentación en el orden en el que se presenta, agruparé folios según temáticas interesantes. 

# Indice temático
## Visualización 
* [Ejes que engañan](./casen2017/01ejes.html)
* Gráficos circulares
* Tablas agrupando lo in-agrupable

##Estadística
* Estimados de puntos y perdida de información
* Hipótesis nula (casi) no interpretable
* El coeficiente Gini

# Conclusión
Resumiendo, algunos problemas (gráficos cirulares) son pequeños, otros más graves (hipótesis nula; estimados de puntos; ejes; tablas), y otros requieren información crítica que probablemente no tiene el público al cual se le presenta (coeficiente Gini). Lo que más llama la atención es que, aparte del último punto, todos estos problemas son conocidos hace tiempo y fáciles de evitar. Que aparezcan en un informe tan importante sugiere que los organizmos involucrados no han hecho bien sus tareas. El análisis y su presentacián no son adecuados para el siglo 21 y reflejan un mensaje torcido a favor del actual gobierno. 